【裁判字號】    98,上易,303
【裁判日期】    980331
【裁判案由】    竊盜
【裁判全文】
臺灣高等法院臺中分院刑事判決         98年度上易字第303號
上  訴  人  臺灣臺中地方法院檢察署檢察官
被      告  甲○○
                    (另案於台灣台中監獄執行中)
上列上訴人因被告竊盜案件，不服臺灣臺中地方法院97年度易字
第4531號中華民國97年12月31日第一審判決（起訴案號：臺灣臺
中地方法院檢察署97年度偵緝字第2031號），提起上訴，本院判
決如下：
    主  文
上訴駁回。
    理  由
一、公訴意旨略以：被告甲○○於民國96年12月25日19時許，意
    圖為自己不法之所有之竊盜犯意，持客觀上足對人之生命、
    身體構成威脅之剪刀2支及Ｔ型破壞工具1把，將丙○○所有
    ，停放於嘉義縣朴子市○○街與八德路口之S6-9982號自小
    客車之兩邊車門鎖及車頭大鎖予以破壞，進入車內，於駕駛
    座右側之乘客座內搜尋財物，尚未得手之際，遭丙○○發覺
    ，隨即倉皇逃逸而未得逞，因認被告甲○○涉有刑法第321
    條第2項、第1項第3款之加重竊盜未遂罪嫌。
二、法院之判斷：
(一)按犯罪事實應依證據認定之，無證據不得認定犯罪事實；又
    不能證明被告犯罪者，應諭知無罪之判決，刑事訴訟法第15
    4條第2項、第301條第1項分別定有明文；且認定不利於被告
    之事實，須依積極證據，苟積極證據不足為不利於被告事實
    之認定時，即應為有利於被告之認定，更不必有何有利之證
    據，亦有最高法院30年上字第816號判例可資參照；又被害
    人之陳述如無瑕疵，且就其他方面調查又與事實相符，固足
    採為科刑之基礎，倘其陳述尚有瑕疵，而在未究明前，遽採
    為論罪科刑之根據，即難認為適法（最高法院61年臺上字第
    3099號判例意旨參照）。且按現行刑事訴訟法固無禁止被害
    人於公訴程序為證人之規定，自應認被害人在公訴程序中具
    有證人適格（即證人能力），然被害人與一般證人不同，其
    與被告處於絕對相反之立場，其陳述之目的，在使被告受刑
    事訴追處罰，內容未必完全真實，證明力自較一般證人之陳
    述薄弱。故被害人縱立於證人地位而為指證及陳述，且其指
    證、陳述無瑕疵可指，仍不得作為有罪判決之唯一依據，應
    調查其他證據以察其是否與事實相符，亦即仍須有補強證據
    以擔保其指證、陳述之真實性，始得採為斷罪之依據（最高
    法院94年度臺上字第3326號判決意旨參照）。
(二)公訴人認被告甲○○涉犯上開加重竊盜未遂罪嫌，係以證人
    丙○○於警詢、偵查之供述，及扣案之剪刀2支及Ｔ型破壞
    工具1把，為其主要論據。訊據被告甲○○堅決否認有本件
    竊盜犯行，辯稱：伊從未曾到過嘉義縣朴子市行竊，亦未見
    過告訴人丙○○，本件確非伊所為等語。經查：
１、證人丙○○於原審審理時，自稱當時所看到之竊賊並未戴手
    套，而於扣案之剪刀2支及Ｔ型破壞工具上，警察雖到現場
    採集指紋，然均未採到指紋乙節，業據證人丙○○到庭結證
    綦詳（原審卷第68頁）。是本件並無直接證據可資證明被告
    甲○○有為本件證人丙○○所稱之竊盜行為。
２、又證人丙○○向警告發被告甲○○竊盜犯行之過程，據證人
    丙○○於原審審理時均稱：於97年1月25日見自由時報上有
    被告甲○○之照片，因輪廓很像，矮矮胖胖，臉尖尖的…因
    被告甲○○當時有與伊面對面說話，也跑給伊追，應該是被
    告甲○○沒有錯等語（參原審卷第68頁），然僅係由報紙所
    登照片即行指認，本即有誤認之虞，而證人丙○○雖於警詢
    、偵查及原審審理時雖一再指稱被告甲○○即為其親眼目睹
    之行竊之人，然證人丙○○於原審審理時亦稱：竊賊當時理
    三分頭之短髮，跟伊差不多，比現在當庭之被告甲○○多一
    點點等語（參原審卷第68頁反面），經觀之本件被告甲○○
    於原審97年12月23日庭訊時，係因在監  執行而理平頭，故
    證人丙○○何以能從已理成平頭之被告甲○○，回推係當時
    所親眼目睹之行竊之人？已非無疑。且證人丙○○上揭關於
    親眼目睹行竊之人係三分頭短髮之特徵描述，對照被告甲○
    ○於96年12月29日遭緝獲當時所攝，刑案現場照片（原審卷
    第56頁下方照片）以觀，被告甲○○遭緝獲時（96年12月29
    日凌晨5時50分），距證人丙○○所稱遭竊時間（96年12月
    25日19時許），相隔不過4日，被告甲○○被緝獲當時之髮
    長，與證人丙○○所述該竊賊之三分頭短髮，明顯不同，且
    其頭髮之長度亦非短短4日內即可由三分頭之短髮長成其於
    96年12月29日被緝獲當時之長度，證人丙○○之上揭指證明
    顯具有瑕疵。其指認既有瑕庛，自無從遽予採信。
３、被害人丙○○於警詢時業據明白指述該竊賊於逃跑後，隨即
    坐上1輛車號MN-5687號白色福特嘉年華汽車逃逸等語（警卷
    第2頁），然查車號MN-5687號車輛，車身顏色係「藍淺藍」
    ，車種係「自用小客貨」，車身式樣為「箱式」，81年1 月
    24日發照，最近一次之異動係在94年8月17日，並無任何失
    竊紀錄等情，有卷附車籍資料查詢結果可參（警卷第16 頁
    ），嗣證人丙○○於原審審理時亦經其結證稱：當時警察有
    去查白色福特嘉年華之車主，但警察查車牌，發現是小貨車
    ，警察也有去問過車主，車主說沒有失竊，車子及車牌都在
    ，且看到車子在臺中，跟伊看到之車種不一樣等語（參原審
    卷第68頁反面），核與其在案發當時所見亦有未符。況證人
    即96年12月29日查獲被告甲○○之臺中縣警察局清水分局清
    水派出所員警丁○○於原審97年12月23日原審審理中，亦到
    庭證稱：伊於96年12月28日22時執行巡邏勤務，發現
    7W-1815號車輛，係失竊車輛，伊便與員警王文曲、黃耀徵
    、楊志宏前去埋伏，在同月29日凌晨5點50分許查獲被告甲
    ○○，並查獲5W-1815、8712-TZ等2面車牌，並沒有查獲
    MN-5687號之車牌等語（參原審卷第69頁）。
４、本件證人丙○○之指證有上述之瑕疵，尤以其於原審審理時
    所證該行竊之人之特徵，與被告甲○○於96年12月29日遭查
    獲時所拍攝之照片相去甚遠，尚無從排除證人丙○○有誤認
    之可能，此外，復查無其他積極之事證，足認被告確有公訴
    人所指之竊盜未遂犯行，原審因而為被告無罪之諭知，並無
    違誤。檢察官上訴意旨略以：證人丙○○之指證明確、且其
    與被告毫無夙怨，若非確曾目睹，當無向警報案，並於偵審
    中2次北上到庭作證之理。其歷次所證一致，顯然真實等語
    。衡酌證人丙○○雖無誣指或構陷被告甲○○之動機，然其
    指證有明顯之瑕庛，且有誤認之可能，業如上述，復無其他
    積極證據足資認定，檢察官之上訴非有理由，應予駁回。
據上論結，應依刑事訴訟法第368條，判決如主文。
本案經檢察官乙○○到庭執行職務。
中    華    民    國    98    年    3     月    31    日
            刑事第十庭    審判長法  官  林  照  明
                                法  官  郭  瑞  祥
                                法  官  林  欽  章
以上正本證明與原本無異。
不得上訴。
                                書記官  許  哲  禎
中    華    民    國    98    年    4     月    1     日


司法院資訊處製作；財團法人民間司法改革基金會備份。
